【裁判字號】    90,台上,2014
【裁判日期】    900406
【裁判案由】    偽造文書
【裁判全文】
最高法院刑事判決                                九十年度台上字第二○一四號
    上訴人  台灣高等法院檢察署檢察官
    被  告  甲○○
右上訴人因被告偽造文書案件，不服台灣高等法院中華民國八十九年十一月十六日第
二審更審判決（八十九年度上更(一)字第八八四號，起訴案號：台灣台北地方法院檢察
署八十四年度偵字第二六四七三、二七四六七號），提起上訴，本院判決如左：
    主  文
原判決撤銷，發回台灣高等法院。
    理  由
本件原判決以公訴意旨略稱：被告甲○○原任職於台北市○○○路○段五十一號六樓
京華證券股份有限公司大同分公司擔任營業員，自民國八十三年八月間起，利用代保
管客戶廖順友、單慧真之印鑑及集中保管帳戶存摺之便，擅自以廖順友之戶頭買賣股
票，並盜賣廖順友所有股票國壽三張及子股一千股、富邦保險五張及子股一七五○股
、農林一○○股，單慧真所有股票開發一○六八○股、宏益三○張、豐興二○張，得
款全數侵吞入己，因認被告涉牽連犯刑法第三百二十條第一項、第三百三十六條第二
項、第二百十條、第二百十七條第一項、第二項之罪嫌等情，原審審理結果，以被告
於任職同一證券公司營業員期間，自八十四年二月間起，至八十四年九月間止，另連
續侵占客戶林甲祥所有之國產公司等股票，並盜用林甲祥印章偽造林甲祥名義之領回
股票申請書，冒領林甲祥集保帳戶內之股票，用以向他人質押借款，或將股票賣出得
款花用，其此部分之犯行，業經林甲祥於八十四年十二月二十三日提起自訴，本件被
告之犯罪時間，與該自訴案件所訴之犯罪時間，或相緊接，或相重疊，被告又均係利
用其任職證券公司營業員，代客買賣股票之機會，以雷同之方法犯罪，所犯罪名相同
，顯係基於同一概括犯意而為，應屬裁判上一罪之連續犯，茲該連續犯之一部犯罪事
實業經林甲祥向同一法院提起自訴，且繫屬在先，本件即不得再提起公訴，乃撤銷第
一審判決，改判諭知「本件公訴不受理」，固非無見。
惟查：刑事訴訟法第三百零三條第二款所謂已經提起公訴或自訴之案件，在同一法院
重行起訴者，必須先起訴之案件係合法者始足當之，若先起訴之案件並不合法，則後
起訴之案件自無本條款適用之餘地，本院著有六十一年台上字第三八七號判例可供參
照。又「同一案件經檢察官偵查終結者，不得再行提起自訴」，復為修正前刑事訴訟
法第三百二十三條第一項所明定，茲所謂「終結偵查」，依院字第二五五○號解釋，
係指案件經檢察官為起訴或不起訴，且已對外表示者而言。本件依卷內資料，告訴人
係於八十四年十一月三十日向台灣台北地方法院檢察署告訴，經檢察官依法開始偵查
後，於八十四年十二月二十一日作成本件起訴書，而林甲祥則於八十四年十二月二十
三日始向台灣台北地方法院提起自訴。如果無訛，林甲祥自訴案件似在檢察官製作起
訴書之後，二者時間接近，原審即應先查明本件檢察官係於何時終結偵查，亦即其所
為之起訴於何時公布對外表示，如其對外表示在先，林甲祥自訴在後，二罪間復有裁
判上之一罪關係，依當時施行之修正前刑事訴訟法第三百二十三條第一項規定，林甲
祥之自訴即非適法，應就該自訴案件為不受理之諭知，移送本件併案審理，乃原審未
加查明，率以該自訴案件繫屬在先，認本件係重行起訴，而就本件諭知「公訴不受理
」，自有未當，檢察官上訴意旨指摘原判決違法，非無理由，認仍應發回更審，期臻
翔適。
據上論結，應依刑事訴訟法第三百九十七條、第四百零一條，判決如主文。
中      華      民      國     九十     年      四      月      六      日
                              最高法院刑事第二庭
                                  審判長法官  莊  來  成
                                        法官  呂  潮  澤
                                        法官  謝  俊  雄
                                        法官  白  文  漳
                                        法官  蘇  振  堂
      右正本證明與原本無異
                                              書  記  官
中      華      民      國     九十     年      四      月     十三     日


司法院資訊處製作；財團法人民間司法改革基金會備份。
